【裁判字號】    97,訴,2026
【裁判日期】    971203
【裁判案由】    毒品危害防制條例
【裁判全文】
臺灣臺北地方法院刑事判決              97年度訴字第2026號
公  訴  人  臺灣臺北地方法院檢察署檢察官
被      告  甲○○
                   （另案於臺灣臺南監獄執行中）
上列被告因違反毒品危害防制條例案件，經檢察官提起公訴（九
十七年度毒偵字第三○一二號），被告於準備程序中為有罪之陳
述，經本院合議庭裁定改由受命法官獨任進行簡式審判程序，判
決如下：
    主  文
甲○○施用第一級毒品，累犯，處有期徒刑拾月。
    事  實
一、甲○○(一)曾於民國八十九年間因違反毒品危害防制條例案件
    ，經本院以八十九年度易字第二○六八號判決判處有期徒刑
    六月確定，於九十二年一月三十一日執行完畢；(二)於九十三
    年間因違反毒品危害防制條例案件，經本院以九十三年度易
    字第三號判決判處有期徒刑七月確定；(三)於九十三年間因違
    反毒品危害防制條例案件，經本院以九十三年度易字第一七
    四四號判決判處有期徒刑八月確定；(四)於九十三年間因違反
    毒品危害防制條例案件，經本院以九十三年度訴字第一○六
    七號判決判處有期徒刑八月確定，前開(二)、(三)、(四)案件，經
    本院九十四年度聲字第三八四號裁定應執行有期徒刑一年十
    月確定，於九十五年七月十九日假釋出監，於九十五年八月
    二十三日假釋期滿未經撤銷假釋視為執行完畢；(五)於九十五
    年間因違反毒品危害防制條例案件，經本院以九十六年度易
    字第一○五四號判決判處有期徒刑五月確定，經減刑為二月
    又十五日，於九十七年四月二日縮刑期滿執行完畢。其前因
    施用毒品案件，經本院八十九年度毒聲字第二三四五號裁定
    令入戒治處所施以強制戒治一年，嗣經本院以九十年毒聲字
    第一九四一號裁定停止戒治，所餘戒治期間付保護管束，於
    九十年十一月二十六日因停止戒治釋放出所，並於九十一年
    一月十五日保護管束期滿而執行完畢。
二、甲○○基於施用第一級毒品海洛因及第二級毒品安非他命之
    犯意，於九十七年七月二十三日晚間某時許，在其位於臺北
    市○○區○○街二二巷十九號三樓住處，以將海洛因及安非
    他命置於玻璃球吸食器內燒烤吸取煙霧之方式，同時施用海
    洛因及安非他命一次。嗣於九十七年七月二十六日晚間七時
    三十五分許，在臺北市○○區○○街五六巷十八號一樓及地
    下一樓，為警查獲，經警採尿送驗，始查知上情。
三、案經臺北縣政府警察局新店分局報告臺灣臺北地方法院檢察
    署檢察官偵查起訴。
    理  由
一、本件被告甲○○所犯為毒品危害防制條例第十條之罪，核屬
    刑事訴訟法第二百七十三條之一第一項所定死刑、無期徒刑
    、最輕本刑為三年以上有期徒刑以外之罪，亦非高等法院管
    轄之第一審案件，而被告於本院行準備程序中就被訴事實為
    有罪之陳述，經告知被告簡式審判程序之旨並聽取當事人意
    見後，本院合議庭裁定由受命法官獨任進行簡式審判程序，
    合先敘明。
二、上揭事實，業據被告甲○○於本院審理時坦承不諱，且被告
    為警查獲後所排放之尿液經送驗，以氣相層析質譜儀法確認
    檢驗結果，呈安非他命類及嗎啡類陽性反應，有臺灣檢驗科
    技股份有限公司九十七年八月十八日濫用藥物檢驗報告、臺
    北縣政府警察局新店分局查獲毒品危害防制條例案被移送者
    姓名代碼對照表各一份附卷足稽，足認被告自白與事實相符
    。
三、按九十二年七月九日新修正之毒品危害防制條例刪除二犯及
    三犯之規定，一改修法前繁雜之處遇程序，僅將施用毒品者
    簡化區分為初犯、再犯，並認施用毒品者係屬病患性犯人，
    以觀察、勒戒戒除其身癮，並以強制戒治去除其心癮。經觀
    察、勒戒或強制戒治執行完畢釋放後，若係五年後再犯該條
    例第十條施用毒品罪者，與同條例第二十條第一項、第二項
    關於「初犯」之處理方式相同，檢察官應先聲請法院裁定令
    被告入勒戒處所觀察、勒戒，並視有無繼續施用毒品傾向，
    決定應予釋放、為不起訴之處分，或應聲請法院裁定令入勒
    戒處所強制戒治；若係五年內「再犯」同條例第十條施用毒
    品罪者，依同條例第二十三條第二項規定，檢察官則應依法
    追訴。觀諸該條例第二十條第三項之修正理由：「觀察、勒
    戒或強制戒治五年後再犯者，顯見前所實施之觀察、勒戒或
    強制戒治已足以遮斷其施用毒品之癮，為期自新及協助其戒
    除毒癮，對此五年後再犯者，爰明定仍適用初犯之規定，先
    經觀察、勒戒、強制戒治之程序。」及同條例第二十三條第
    二項之修正理由：「為配合簡化施用毒品犯之刑事處遇程序
    ，並鑑於經觀察、勒戒或強制戒治執行完畢釋放後五年內再
    犯者，其再犯率甚高，原據以實施之觀察、勒戒及強制戒治
    既已無法收其實效，自應施以刑事處遇。」顯然如施用毒品
    者係前經觀察、勒戒或強制戒治等治療程序執行完畢五年後
    ，始再施用毒品之「初犯」，因前所執行之觀察、勒戒或強
    制戒治已足收戒除毒癮之效，自應重新執行觀察、勒戒或強
    制戒治等治療程序，並於治療程序執行完畢後，由檢察官為
    不起訴處分，毋庸對之追訴處罰；反之，在「再犯」之情形
    ，因其先前所為治療程序顯未能收戒斷毒癮之效，且考量施
    用毒品者之再犯率偏高，乃簡化其刑事處遇程序，而逕予追
    訴處罰，不再施以治療程序。參酌上開立法理由，修正毒品
    危害防制條例就施用毒品者，祇於「初犯」及「五年後再犯
    」二種情形，有其追訴條件之限制，即須於初犯經觀察、勒
    戒或強制戒治釋放後，五年內均無施用毒品之行為，始能認
    其前所實施之觀察、勒戒或強制戒治已足遮斷毒癮，而得於
    五年後再犯時，再予適用初犯之規定，重行觀察、勒戒等程
    序。倘五年內已經再犯，被依法追訴處罰，縱其第三次（或
    第三次以上）施用毒品之時間在初犯釋放五年以後，即與「
    五年後再犯」之情形有別，且因已於「五年內再犯」，顯見
    其再犯率甚高，原實施觀察、勒戒或強制戒治，已無法收其
    實效，而無五年戒斷期之存在，自無再經觀察、勒戒及強制
    戒治之必要，應由檢察官逕行起訴，始符新法修正之本旨（
    最高法院九十五年度第七次刑事庭會議決議、最高法院九十
    五年度臺非字第五九號、第六五號判決可資參照）。本件被
    告前因施用毒品案件，經送戒治處所強制戒治，嗣經停止戒
    治，所餘期間付保護管束，而於九十年十一月十六日出所，
    嗣於九十一年一月十五日保護管束期間屆滿，嗣復於九十一
    年七月三十一日前二、三日內及九十二年二月二十四日前二
    、三日內施用安非他命，經本院以九十三年度易字第三號判
    決判處有期徒刑七月確定；又於九十三年七月一日及九十三
    年七月二十九日下午六時三十分許前九十六小時內施用安非
    他命，經臺灣臺北地方法院以九十三年度易字第一七四四號
    判決判處有期徒刑八月確定；復於九十三年四月二十二日前
    一、二日某時及同年七月二十九日前一、二日某時施用海洛
    因，經本院以九十三年度訴字第一○七六號刑事判決判處有
    期徒刑八月確定；又於九十五年十二月三日採尿前九十六小
    時內施用安非他命，經本院以九十六年度易字第一○五四號
    判決判處有期徒刑五月，減為有期徒刑二月又十五日確定，
    業如前述，則被告既曾於強制戒治執行完畢釋放後五年內再
    犯施用毒品案件，並經判刑確定，揆諸上開說明，被告本件
    施用毒品之行為，自與毒品危害防制條例第二十條第三項所
    規定「五年後再犯」之情形不合，檢察官提起本件公訴，於
    法尚無不合。本件事證明確，被告犯行堪以認定，應予依法
    論處。
四、核被告甲○○所為，係犯毒品危害防制條例第十條第一項之
    施用第一級毒品罪及同條例第十條第二項之施用第二級毒品
    罪。其持有海洛因及安非他命之低度行為，為施用之高度行
    為所吸收，不另論罪。又被告同時將海洛因及安非他命置於
    玻璃球吸食器內燒烤而施用之行為，係以一施用行為而觸犯
    施用第一級毒品罪及施用第二級毒品罪，為想像競合犯，應
    依刑法第五十五條規定，從一重之施用第一級毒品罪處斷，
    公訴意旨認被告所犯前揭二罪係分論併罰，尚有誤會。查被
    告有如事實一之部分所載之犯罪科刑執行情形，有臺灣高等
    法院被告前案紀錄表一份在卷可稽，其前受有期徒刑執行完
    畢，於五年以內故意再犯本件有期徒刑以上之罪，為累犯，
    應依刑法第四十七條第一項之規定加重其刑。爰審酌被告犯
    後坦認犯行，態度良好，施用毒品之犯行僅戕害自身，對社
    會治安危害非鉅，兼衡被告犯罪之動機、目的、手段、所生
    危害等一切情狀，量處如主文所示之刑，以示懲儆。
據上論斷，應依刑事訴訟法第二百七十三條之一第一項、第二百
九十九條第一項前段，毒品危害防制條例第十條第一項、第二項
，刑法第十一條前段、第四十七條第一項、第五十五條，判決如
主文。
本案經檢察官王育珍到庭執行職務。
中    華    民    國    97    年    12    月    3     日
                  刑事第九庭    法  官  徐淑芬
上列正本證明與原本無異。
如不服本判決，應於判決送達後十日內敘明上訴理由，向本院提
出上訴狀（應附繕本）。
                                書記官  廖純瑜
中    華    民    國    97    年    12    月    3     日
附錄本案論罪科刑法條全文：
毒品危害防制條例第十條
施用第一級毒品者，處六月以上五年以下有期徒刑。
施用第二級毒品者，處三年以下有期徒刑。


司法院資訊處製作；財團法人民間司法改革基金會備份。
